【裁判字號】    90,自,154
【裁判日期】    900808
【裁判案由】    偽造有價證券等
【裁判全文】
臺灣臺南地方法院刑事判決                            九十年度自字第一五四號
    自  訴  人  甲○○
    被      告  丁○○
右列被告因偽造有價證券等案件，經自訴人提起自訴，本院判決如左：
    主  文
丁○○無罪。
    理  由
一、自訴意旨略以：被告丁○○以其與自訴人甲○○之女兒係多年朋友關係，於民國
    （下同）八十八年十二月間，至台南市○○路八三三巷七弄八號自訴人之住處，
    向自訴人佯稱其係受中華電信股份有限公司（下簡稱中華電信）員工之託代售中
    華電信股票股條，俟中華電信釋股後即可拿到股票，並以偽造之股票買賣契約書
    、股票轉讓證明書、保管條、本票、律師證明書、印鑑證明書等文件出示以取信
    自訴人，自訴人不虞有詐，答應買三張，每張新台幣（下同）九萬元（每股九十
    元），合計二十七萬元，並於八十九年一月二十七日將現款匯給被告。嗣於八十
    九年七月間，自訴人經由電視媒體報導有人販售偽造之股條，遂即刻向契約書中
    立名之中華電信員工查證，該員工即告知並未委託被告販售股條，且名為「蔡嵩
    」律師出具之證明書上印章亦是偽造的，自訴人始知受騙，並要求被告退還款項
    ，然被告一再敷衍，遲不還款，進而避不見面，因認被告涉有刑法第二百零一條
    第一項之偽造有價證券罪、第二百十條之偽造私文書罪、第三百三十九條第一項
    之詐欺罪嫌等情。
二、自訴人認被告涉有上開罪嫌，無非係以上揭事實，業據自訴人指訴綦詳，且有被
    告交付之股票買賣契約書、股票轉讓證明書、保管條、本票、律師證明書、印鑑
    證明書等文件影本為其主要論據；訊據被告固不否認有交付自訴人前開文件，並
    收受自訴人所交付之股條買賣價金二十七萬元等事實，但堅決否認有何偽造文書
    、詐欺等犯行，辯稱：伊係從事股票仲介買賣，但本件伊並不知道所販售給自訴
    人的股條係偽造的，且那些股票權利也是伊向其上手丙○○買來的，當時他有向
    伊保證這些權利書均是真正的，一直到八十九年六、七月間，伊要替投資人兌換
    股票時，去原始權利人的公司或住處找這些股票時，原始權利人說資料是他們的
    沒錯，但均否認有在上開文件上簽名，以致於無法兌換到股票，然伊並無詐騙意
    思，也有誠意要償還自訴人款項等語。
三、按犯罪事實應依證據認定之，無證據不得推定其犯罪事實；又不能證明被告犯罪
    者，即應諭知無罪之判決，刑事訴訟法第一百五十四條、第三百零一條第一項分
    別定有明文。另告訴人之告訴，係以使被告受刑事訴追為目的，是其陳述是否與
    事實相符，仍應調查其他證據以資審認；（最高法院五十二年度台上字第一三○○號判例意旨參照）。再者，刑法第三百三十九條一項詐欺取財罪係以意圖為自
    己或第三人不法之所有，以詐術使人將本人或第三人之物交付者為其構成要件，
    故不僅主觀上須有為自己或第三人不法所有之意圖，且客觀上亦須有以詐術使人
    交付物之事實始足當之。
四、經查，自訴人固指陳如前所述，並補陳：八十九年初伊係先將二十七萬元現款匯
    給被告後，被告才將股票買賣契約書等文件拿來給伊，且被告拿來時，契約書上
    出賣人「乙○○」之簽名、印章、手印均已蓋好，伊不知係何人所為，嗣八十九
    年七月間，伊從報紙看到假股條氾濫情事，伊便透過朋友查到出賣人「乙○○」
    的電話號碼，並去電詢問有無透過被告賣出中華電信股票，他回答說他有委託他
    人賣出十三張，但不是透過被告，也否認文件上的簽名是他所簽的，但我們都只
    是透過電話聯絡而已等語（見本院九十年五月十五日訊問筆錄），則依自訴人指
    訴情節觀之，其係憑股票買賣契約書上所載出賣人「乙○○」之電話答覆，即認
    定被告所給付之上開文件均係偽造，似略為率斷（且證人乙○○經本院數度傳喚
    未到庭，則前揭文件是否確屬虛偽，仍不足明瞭。），況縱認被告所交付之前揭
    文件（包含股票買賣契約書等私文書及本票）確非名義人所製作，然證人丙○○
    於本院審理時證稱：上開股票買賣證明文件係伊受被告委託而以現金向伊同事林
    竑瀚買受，買賣價格大約每股七十餘元至八十餘元不等，因林竑瀚稱其認識中華
    電信員工，可以以較低價格取得該公司股條，伊則賺取每股價差一到二元等語；
    證人林竑瀚則證稱：伊確曾仲介買賣中華電信員工認股股條給丙○○，每股出售
    價格大約六十八元至七十五元左右，伊則賺取每股價差二到三元，但伊亦非向中
    華電信員工直接購得，而是向朋友韓如葉購入，當時他有提示員工證明，並保證
    該股條確係真正，雖嗣後伊所買賣的股條，經向原始權利人要求兌換股票時，中
    華電信員工有部分承認，但大多不承認該文件之真正，然伊至目前為止，仍不知
    道這些文件哪些是假的等語（均見本院九十年七月二十五日審判筆錄），則由前
    揭證人之證述情節觀之，自訴人所持有之上開股票買賣契約書等文件，至少係經
    由證人林竑瀚、丙○○等人輾轉購入，且被告亦支付相當之對價始取得前揭文件
    ，其次，觀諸被告所交付之股票買賣契約書上，係記載被告出售給自訴人之價格
    為每股九十元，則被告既以每股七、八十元代價向證人丙○○購入後，再以每股
    九十元代價出售予自訴人，核其用意應僅在賺取價差，如被告顯可知悉中華電信
    股票買賣契約書確係偽造，其又何以甘願以不菲之價格向他人購入前揭文件？是
    被告於主觀上究有何不法所有之意圖，即不足明瞭。此外，再參以自訴人亦未能
    證明其所持有之股票買賣契約書及本票等文件上，關於中華電信員工「乙○○」
    之簽名、印文等係被告所偽造，則自訴人僅憑前揭股票買賣文件係被告所交付乙
    節，即逕認被告涉有偽造有價證券、偽造私文書等罪嫌，亦嫌速斷。
五、據上所陳，本件依調查所得證據尚不足以證明被告確有自訴人所指之偽造有價證
    券、偽造私文書、詐欺等犯行，此外復查無其他積極證據足資佐證，揆諸首開說
    明，犯罪尚屬不能證明，即應為被告無罪之諭知。
據上論斷，應依刑事訴訟法第三百四十三條、第三百零一條第一項，判決如主文。
中      華      民      國    九十      年      八      月      八      日
                              臺灣臺南地方法院刑事第五庭
                                  法  官  林彥君
右正本證明與原本無異。
如不服本判決應於送達後十日內向本院提出上訴狀。
                                  書記官  黃傳鈞
中      華      民      國    九十      年      八      月      八      日


司法院資訊處製作；財團法人民間司法改革基金會備份。
